臺灣臺南地方法院民事判決　九十一年度訴字第一九八三號
　　原　　　告　乙○○
　　訴訟代理人　甲○○律師
　　被　　　告　丙○○
　　訴訟代理人　蘇新竹律師
　　複 代 理人　張清富律師
右當事人間請求清償債務事件，於民國九十三年一月七日言詞辯論終結，本院判決如
左：
    主      文
原告之訴及假執行之聲請均駁回。
訴訟費用由原告負擔。
    事      實
甲、原告方面：
  一、聲明：被告應給付原告新台幣（下同）二百萬元，及自起訴狀繕本送達翌日起
      至清償日止，按年息百分之五計算之利息，並陳明願供擔保聲請宣告假執行。
  二、陳述：
  （一）被告前來原告住處向原告陳稱伊所有坐落台南縣新營市○○段二三六之一六
        號土地及其上一二七三三建號建物曾向銀行抵押借款，為清償積欠銀行之借
        款，需向原告借款二百萬元週轉，俟清償銀行之債務後，再向其他銀行借款
        即可清償原告。原告不疑有他，如數貸借二百萬元予原告，豈料被告迄未還
        款，為此本於民法第四百七十八條之規定提起本訴。
  （二）被告向原告借款二百萬元不還，原告曾向台南地方法院檢察署對被告及其配
        偶陳邱淑琴提出詐欺犯罪之告訴，被告於偵訊中已坦承曾向原告借款二百萬
        元未還；另被告前來向原告借款及原告交付二百萬元現金予被告之過程，原
        告之胞姊沈美金均曾目睹。本件二百萬元借款之債務人為被告，並非其配偶
        陳邱淑琴，借款時間為八十八年三月間，並非八十五年，其證據如下：
      (1)被告與其配偶陳邱淑琴之陳述互相矛盾：陳邱淑琴於鈞院供稱：「她是在他
        經營的水果店交付二百萬元之現金．．．我先生有騎摩托車載我去，他在外
        面機車上等我，我上機車後依然抱著錢，他就帶我去台南區中小企銀．．．
        借二百萬元，我是要還銀行登記在我先生名下不動產之貸款（九十一年十一
        月四日筆錄）。被告供稱：「我沒有去跟原告借錢，我也沒有去現場，如何
        借款我不知道．．．（問：新營段二三六地號是否你所所有，有否向銀行貸
        款？）我的財務都是我太太在處理我不知道。」（九十一年十月二十一日筆
        錄）、「我從來都沒有騎機車載我太太去借錢，我太太在借二百萬元時我亦
        不知道，是事後才知道（九十一年十一月四日筆錄）、「我從來沒有跟我太
        太去水果攤借錢（九十一年十一月十八日筆錄）。為何被告始終不肯承認曾
        載其配偶陳邱淑琴一同前往原告及沈美金經營之水果店借款？可證被告之辯
        解並不可採。
      (2)陳邱淑琴簽發交付原告之支票，發票日為八十八年十一月十八日，並非八十
        五年，此係八十八年三月借款當時，由被告當面交付於原告之支票。陳邱淑
        琴供稱該張支票係八十五年借款以後每年換票，於八十八年換票交付於原告
        之支票云云。然鈞院諭命陳邱淑琴提出八十五年、八十六年、八十七年簽發
        交付於原告及換回之支票，陳邱淑琴迄今無法提出。前開發票日為八十八年
        十一月十八日之支票即可證明被告借款之日期應為八十八年三月，絕不可能
        是八十五年，被告及其配偶陳邱淑琴之主張並不可採。
      (3)證人沈美金供稱：「當初被告丙○○親口向原告說他的貸款已經到期了，請
        求原告借他二百萬元，原告告訴他我身上沒有那麼多現金，告訴他三、四日
        後再來，過了三、四日後我有看到被告丙○○與其妻子一同前來原告處，原
        告與被告當場點交系爭借款。」、「被告是用手提袋（加志）將現款提回去
        。因為原告要請被告借款需要有憑據，但被告說我沒有支票，兩方經過協商
        後，以被告之妻邱淑琴之名義開據支票為憑據」（見九十一年十月廿一日筆
        錄）。
      (4)證人林木發供稱：「（你有無看見丙○○至原告乙○○所經營的水果攤向原
        告乙○○借錢？）有。（時間為何？）八十八年三月初。（你看到借錢的經
        過為何？）我是在接近中午時騎八十CC機車到水果攤，我進水果攤時有看到
        原告乙○○與被告丙○○在點錢，被告丙○○之妻陳邱淑琴也有在現場，我
        有看到原告乙○○將現金一疊一疊交給被告丙○○，被告丙○○收到後放在
        加志（台語塑膠製之手提袋）。之後我看到陳邱淑琴，拿出一本類似支票的
        本子，開一張支票要交給被告丙○○轉交給原告乙○○，原告乙○○沒有要
        收，後來不知道為何，原告乙○○就收下了，被告丙○○、陳邱淑琴後來就
        離開水果攤了，兩人就騎車往東邊去了。原先我是要交付我太太交代的會錢
        ，我問原告是否有進行不動產買賣，原告說沒有，是朋友要跟他借錢。‧‧
        ‧現場有原告乙○○、其姐、其妹、與被告夫妻二人‧‧‧被告丙○○與原
        告乙○○在水果攤內面對面坐在點錢，出來外面之後我有與被告丙○○會面
        ，所以有印象，因為當天我是要去繳會款，因為他們在算錢所以原告乙○○
        之姐姐叫我等一下，所以我等到他們算完錢後再付會款，所以有印象。（九
        十一年十一月十八日筆錄）。
      (5)證人沈美麗供稱：「（八十八年間被告是否有到原告的水果攤借錢？）有，
        大約是在八十八年二月底或三月初，借款之金額為二百萬元，是被告與其太
        太陳邱淑琴一同前往，是被告要借款的。當時我人在水果攤，被告來借款時
        ，因為剛好有客人來，所以我只有看到被告在算錢‧‧‧借錢之前二、三日
        被告與其太太有到我們水果攤，被告有說要借錢去還貸款。‧‧‧被告走時
        ，被告是用塑膠袋（加志）提著借款走的。‧‧‧當時我記得，林木發比較
        晚來，是在原告與被告及其太太一同進入店內算錢時他才來的，林木發那時
        是去給付會款。」（九十二年一月六日筆錄）。
      (6)證人林許玉燕供稱：「八十八年三月初時原告乙○○告訴我有一位朋友要向
        他借錢二百萬元，所有向我調借五十萬元。」（九十一年十一月十八日筆錄
        ）
      (7)被告供稱：「我大約都是拿會款與『借二百萬元之利息錢去給原告乙○○』
        ‧‧‧我在八十八年時經濟已經陷入困境」（九十一年十一月十八日筆錄）
        。
      (8)證人陳邱淑琴供稱：「我先生有騎摩托車載我去‧‧‧他就帶我去台南區中
        小企銀‧‧‧借二百萬元，我是要還銀行登記在我先生名下不動產之貸款」
        。（九十一年十一月四日筆錄）借二百萬元是還被告名下之土地向銀行設定
        抵押權之貸款，且被告亦曾於借錢當時一同前往原告經營之水果攤，其後又
        曾前往原告經營之水果攤支付該二百萬元借款之利息，即可證明本件借款之
        債務人為被告。
  三、證據：提出二百萬元支票（號碼： BP0000000、發票人邱淑琴、票載發票日民
      國八十八年十一月十八日、付款人台南區中小企業銀行復興辦事處）及退票理
      由單、台南地方法院檢察署八十九年度營偵字第七號不起訴處分書、台灣高等
      法院台南分院檢察署八十九年度議字第四七八號處分書影本各一件為證，並聲
      請調閱上開刑事偵查案卷，及訊問證人沈美金、林木發、許玉燕。
乙、被告方面：
  一、聲明：原告之訴駁回。
  二、陳述：
  （一）被告否認向原告借二百萬元之事實，而原告主張被告向其借款之唯一證據為
        陳邱淑琴所簽發之支票。然查該支票上並無被告之背書，且原告當初亦只對
        陳邱淑琴向鈞院聲請核發支付命令，有鈞院八十九年度促字第三九九九六號
        支付命令可稽，可知系爭借款被告未參與十分明確，依陳邱淑琴所簽發之支
        票，不能證明被告有向原告借款之事實，原告舉證義務尚有未盡。
  （二）原告主張被告在刑事案卷內有承認向原告借二百萬元，但在刑事詐欺案件偵
        訊時，被告固曾供稱：「我有時拿現金的利息去給『金仔』（即沈美金）．
        ．．」等語（偵卷第廿四頁），然被告供述者係「拿利息」去給沈美金，並
        非給原告，且亦非陳述向原告借款。審酌被告係陳邱淑琴之夫，而夫妻於日
        常家務互為代理人（參見民法第一零零三條），則被告縱使曾為陳邱淑琴送
        「利息」錢給「沈美金」或「乙○○」，亦不得據此即認定被告有向原告借
        錢，此外，被告在刑事案內並無「承認」有向原告借款之事實。
  （三）原告又舉證人沈美金證明被告向原告借款，惟依證人沈美金供述：「因為原
        告要請被告借款需要有憑據，但被告說我沒有支票，兩方經過協商後，以被
        告之妻邱淑琴之名義開據支票為憑據」（見九十一年十月廿一日筆錄），依
        上揭證言，原告既然要求「借款需要憑據」，何以未要求被告在陳邱淑琴支
        票背書，因為只要支票上有背書，即可達到「證據」之目的，另證人林木發
        供稱：八十八年三月初看見原告乙○○將現金一疊、一疊交給被告丙○○，
        被告丙○○收到後放在「加志」（台語塑膠製之手提袋），之後我看到陳邱
        淑琴，拿出一本類似支票的本子，開一張支票要交給被告丙○○交給原告乙
        ○○，原告乙○○沒有要收，後來不知道為何，原告乙○○就收下了．．．
        ．」，此供述顯係為附和沈美金之供述。按被告和林某互不相識，且借款至
        今已三年多，何以林木發對被告之借款情形描述如此明確，其供述違反經驗
        法則至明。再者，原告在八十九年間曾以被告與陳邱淑琴共同向其借系爭二
        百萬元之款項未還為由，而提出詐欺告訴，依該刑事全部案卷資料，並未言
        及當時有證人在場目睹借款之情，至本案訴訟中原告才舉出當時有證人林木
        發在場看見借款，其為臨訟勾串十分明顯，且林木發在鈞院供述「八十八年
        三月初」看見被告借款後，原告為附和林某之供詞亦將其在刑事案件所主張
        八十八年八月間借款之時間變更為八十八年三月間，此請參見原告九十二年
        三月十九日之準備書狀第三頁第六行即明（按該書狀日期原告誤植為九十一
        年三月十九日，係在本案起訴日期之前，且書狀內有引用九十一年十一月十
        八日及九十二年一月六日筆錄，故該書狀應為九十二年三月十九日無疑），
        足證原告主張借款時間係八十八年三月中或八月中，應屬虛偽。
  （四）依邱淑琴在刑事案卷供述，其係於八十五年間向原告借款，而原告則主張被
        告及邱淑琴共同向其借款，惟依原告姊姊沈美金在刑事案件中供稱：「我和
        邱淑琴是二十幾年的朋友，邱淑琴說她要先還銀行貸款，而乙○○和邱淑琴
        原來也有認識，我就告訴邱淑琴叫她向我妹妹乙○○借借看．．．」等語，
        此有台南地方法院檢察署八十九年營偵字第七號卷第四二頁筆錄可稽。即檢
        察官問原告：「二百萬現金何來？」，原告亦答：「邱淑琴三天前就告訴我
        ．．．我記得是邱淑琴來借款的前幾天去借的，當時邱淑琴說只借幾天去還
        銀行借款．．．」，亦有上揭筆錄可憑。依原告及沈美金上開供述，足證與
        原告交涉如何借款者係邱淑琴，借款人應為邱淑琴十分明顯，此與邱淑琴簽
        發支票交付原告之事實，亦相符合，今原告又主張被告向其借款，應不足採
        。
  （五）原告主張邱淑琴向其借貸用來償還被告之貸款，被告否認之，且依被告之銀
        行存摺交易明細報表顯示，並無邱淑琴以其向原告借款用以清償被告貸款之
        情事，原告若認邱淑琴將借款用以清償被告之其他借款，則請原告負舉證之
        責。至於邱淑琴供述自八十五年借款起，每年均有「換票」等語，因「換票
        」後均將換回之舊支票撕毀，致無法提供換票之資料，且依常情衡量，換回
        之舊支票已無用途，所以未留存應無違背情理。
  （六）本件審酌重點應為被告是否與陳邱淑琴共同向原告借款，至於借款時間到底
        係八十五年或八十八年，應與借款人是誰無涉。系爭借款依原告在刑事案件
        中之主張，借款間為八十八年八月間，此有台南地方法院院檢察署八十九年
        營偵字第七號不起訴處分書影本，及台南高分院檢察署八十九年度議字第四
        七八號處分書影本可參。然依原告起訴狀所載，原告除主張被告向其借款二
        百萬元外（按原告未記載被告借款時間），另又主張陳邱淑琴分別於(1)八十
        六年四月廿五日；(2)八十六年七月二十日；(3)八十六年十月五日；(4)八十七
        年三月一日；(5)八十七年四月十日；(6)八十八年二月二十八日參加其所招集
        之互助會，並分別標取會款，雖有支付部分死會會款，但「自八十八年三月
        起即未再支付會款」，因而請求陳邱淑琴給付八十六萬元等情，有卷附起訴
        狀可稽。再依上揭第四會起會時間為「三月一日」，可知原告所指「三月起
        」即未再支付會款，應係「三月一日起至明。被告之妻陳邱淑琴既自八十八
        年三月一日起即無力支付會款，則陳邱淑琴向原告借款二百萬元之時間斷不
        可能在八十八年三月一日後，足見原告在刑事案件中主張二百萬元借款之時
        間係八十八年八月間應與事實不符，且違情理。
  （七）本件借款時間依陳邱淑琴於八十九年間在刑案偵查中所述係八十五年，且簽
        發其本人支票交付原告，支票到期後又另簽支票換回舊支票，因換回之舊支
        票已無用途，且亦無法知悉有訟案陸續到來，所以陳邱淑琴並未保留換回之
        舊支票，致被告無法提出舊支票。至於借款人陳邱淑琴借取款項後如何使用
        ，應與本案無關，更不能以陳邱淑琴無法供述借款之用途去處，而認定為被
        告所借。
  （八）原告主張被告係於八十八年八月間，向原告表示要借二百萬還銀行，而向其
        借錢（參見八十九年營偵字第七號卷第三十一頁背面），原告所指銀行則為
        「台南區中小企業銀行新營分行」，然依被告所有坐落台南縣新營市○○段
        二三六之一六號土地（持分五分之一）之登記簿謄本、同段一二七三三建號
        建物之登記簿謄本，及台南區中小企業銀行傳票影本三紙所示，被告係以其
        所有上開不動產於八十八年二月十日向台灣土地銀行設定最高限額六百三十
        六萬元之抵押權（實借五百萬元），並於八十八年三月十五日，向台南區中
        小企業銀行復興分行清償五百三十一萬八千三百二十六元，故被告返還台南
        區中小企業銀行之款項，係向台灣土地銀行貸款而來，並無原告所主張被告
        向其借二百萬元用以清償台南區中小企業銀行之事實。
  （九）依被告丙○○台灣土地銀行新營分行第000000000000號活期儲
        蓄存款存摺影本（證四）及被告配偶邱淑琴台南區中小企業銀行第0000
        000000000帳號影本（證五），可證被告確於八十八年三月十五日
        向土地銀行貸款五百萬元，並於同日轉帳五百三十一萬八千三百二十六元向
        台南區中小企業銀行復興分行清償，除向土地銀行借五百萬元之外，依存摺
        顯示，並無原告所主張有向其借二百萬元用以清償之事實；被告配偶邱淑琴
        在台南區中小企業銀行第0000000000000號帳號，僅交易至八
        十五年十二月廿七日而已，有該銀行交易明細表影本（證五）可證，亦無法
        證明被告在八十八年間有向原告借款之事實。
  （十）依據被告所提出前述土地登記簿謄本所載「他項權利部」第一頁及第二頁登
        記或塗銷情形，說明如下：被告於八十年八月間以所有坐落台南縣新營市○
        ○段二三六之一六號土地，向台南區中小企業銀行復興分行（設於新營市，
        現已裁撤，業務改屬新營分行）抵押借款，並設定本金最高限額新台幣伍佰
        萬元之抵押權（按權利人係登記總行名義），此請參閱「主登記次序壹」之
        各項登記自明，嗣至八十五年六月間，因被告之二三六之一六號土地與他人
        合建，並分得建號一二七三一及一二七三三等兩棟建物（請參見主登記次序
        貳之其他登記事項欄），銀行於是要求建物一併要設定抵押權，因而八十五
        年六月廿八日又設定第二順位抵押權，此請參閱「主登記次序貳」及該次序
        之其他登記事項欄自明，因同一筆借款而設定二個抵押權，於是在八十五年
        七月十日塗銷「主登記次序壹」之抵押權，此請參閱「主登記次序參」之登
        記事項即明，至八十八年二月間被告改向台灣土地銀行抵押借款並設定本金
        最高限額新台幣陸佰參拾陸萬元整之抵押權（實借五百萬元），並於八十八
        年三月十六日再塗銷「主登記次序貳」之抵押權，此參見「主登記次序肆及
        伍」自明。依前所述被告八十五年七月十日清償台南區中小企業銀行之貸款
        ，是因為重複設定抵押權之關係，該次之清償就台南區中小企銀而言，並無
        實質清償，直至八十八年三月被告向土地銀行借款後才實際清償。若有疑義
        可函詢新營分行，詢明「主登記次序壹」之抵押權之清償是否因為有「主登
        記次序貳」之抵押權設定，所以才塗銷。
  三、證據：提出本院九十一年度南院鵬執簡字第一三五三五號執行命令、台南縣新
      營市○○段二三六之一六號土地登記簿謄本、同段一二七三三建號建物登記簿
      謄本、台南地方法院檢察署八十九年度營偵字第七號不起訴處分書、訊問筆錄
      影本、台灣高等法院台南分院檢察署八十九年度議字第四七八號處分書、被告
      於台灣土地銀行新營分行第000000000000號活期儲蓄存款存摺、
      陳邱淑琴於台南區中小企業銀行第0000000000000帳號交易明細
      表、台南區中小企業銀行傳票三紙（以上均影本）為證。
丙、本院依依聲請調閱台南地方法院檢察署八十九年度營偵字第七號案卷、向台南區
    中小企業銀行新營分行函查被告於民國八十五年至八十九年間向該行清償抵押借
    款之資料、向台灣土地銀行新營分行函查被告於八十八年三月十五日之存放款及
    支出紀錄，及向台南區中小企業銀行新營分行函查八十八年三月十五日被告匯款
    資料及用途。
    理      由
一、本件原告起訴主張：被告於八十八年三月間赴原告住處向原告陳稱伊所有坐落台
    南縣新營市○○段二三六之一六號土地及坐落該土地上同段一二七三三建號建物
    曾向銀行抵押借款，為清償積欠銀行之借款，需向原告借款二百萬元週轉，俟清
    償銀行之債務後，再向其他銀行借款即可清償原告，經原告如數借予二百萬元現
    款後，被告迄未清償，為此本於消費借貸之法律關係，請求被告清償所借款項云
    云。被告則以：伊並未向原告借款，僅伊配偶陳邱淑琴曾於八十五年間曾向原告
    借款二百萬元等語，資為抗辯。
二、本件原告主張被告於八十八年三月間曾向其借得現款二百萬元之事實，既經被告
    否認，則原告自應就「曾經借款二百萬元予被告」之事實負舉證責任，而原告就
    此主張無非以(1)被告配偶陳邱淑琴所簽發之二百萬元支票；(2)證人林木發、沈美
    金、沈美麗、林玉燕之證述；(3)證人陳邱淑琴之供述，乃至被告本人與陳邱淑琴
    之供述有矛盾等情，為其論據，爰就上開各情審酌如下：
（一）原告主張其執有之二百萬元支票（號碼：BP0000000、發票人邱淑琴、票載發
      票日民國八十八年十一月十八日、付款人台南區中小企業銀行復興辦事處），
      係八十八年三月間被告偕同陳邱淑琴至其經營之水果攤借款當時，由陳邱淑琴
      當場所簽發。然該紙支票並無被告之背書，且依本件全辯論意旨，原告當時亦
      未曾要求被告或其配偶簽寫借條等書面憑據，應堪認定。揆諸系爭借款金額高
      達二百萬元，且原告經營水果攤及擔任互助會首多年，應已具有相當之社會經
      驗；再依據原告所舉證人沈美金之證述：「因為原告要請被告借款需要有憑據
      ，但被告說我沒有支票，兩方經過協商後，以被告之妻邱淑琴之名義開據支票
      為憑據」（參照九十一年十月廿一日筆錄），倘上開證人所述確屬實情，亦可
      見原告曾經注意要「取得憑據」。倘被告確曾偕同其配偶向原告借得該筆現款
      ，實難想像原告當時竟未要求被告簽寫書面借據作為憑證，甚或僅舉手之勞，
      順便在上開支票上背書，亦未予要求。故原告就此所為主張，難認與常情無違
      。
（二）被告抗辯原告當初僅曾依據上開二百萬元支票，向本院聲請對陳邱淑琴核發支
      付命令，並經本院核發八十九年度促字第三九九九六號支付命令乙節，為原告
      所不爭執，且有卷附本院九十一年度南院鵬執簡字第一三五三五號執行命令影
      本可參，自堪信為實在。倘被告確曾偕同其配偶向原告借得系爭二百萬元之現
      款，為確保債權，取得執行名義，則原告於聲請核發上開支付命令時，既毋庸
      提出任何證明或釋明，而將被告同列為債務人一併提出聲請，乃甚為簡便之舉
      （按民事訴訟法第五百十一條規定，支付命令之聲請僅應表明(1)當事人及其法
      定代理人；(2)請求之標的並其數量及請求之原因、事實；(3)應發支付命令之陳
      述。），原告不此之為，則其於本件所為之主張，即難令人無疑。
（三）依陳邱淑琴前於刑事案卷所述，其係自八十五年間向原告借得系爭二百萬元，
      而原告該案中則主張被告及陳邱淑琴於八十八年八月間共同向她借得系爭款項
      （參照卷附台南地方法院檢察署八十九年度營偵字第七號不起訴處分書、台灣
      高等法院台南分院檢察署八十九年度議字第四七八號處分書影本所載）；惟原
      告於本件起訴時之初，先則未明確記載「借款時間」（參照卷附起訴狀），嗣
      又主張被告係八十八年三月間借款云云，其就同一事實發生之時間，先後所為
      之主張含混、矛盾，實情究竟如何，已有可疑。再者，依原告胞姊沈美金在刑
      事案件中供稱：「我和邱淑琴是二十幾年的朋友，邱淑琴說她要先還銀行貸款
      ，而乙○○和邱淑琴原來也有認識，我就告訴邱淑琴叫她向我妹妹乙○○借借
      看．．．」等語；即檢察官問原告：「二百萬現金何來？」，原告亦答：「邱
      淑琴三天前就告訴我．．．我記得是邱淑琴來借款的前幾天去借的，當時邱淑
      琴說只借幾天去還銀行借款．．．」（參照卷附八十九年營偵字第七號卷第四
      二頁筆錄影本），依上揭原告及沈美金前於刑案偵查中之供述，堪認與原告交
      涉借款者為陳邱淑琴，則借款人應係陳邱淑琴，並非被告甚明，以此與陳邱淑
      琴簽發支票交付原告之情對照觀之，亦相符合。至於原告主張被告在刑事案卷
      內有承認向原告借二百萬元云云，然依卷附前述不起訴處分書、處分書所載，
      被告於該案偵訊時係供稱：「我有時拿現金的利息去給『金仔』（按即原告胞
      姊沈美金）．．．」等語，據此僅得認被告是為陳秋淑琴送「利息」錢給「沈
      美金」，尚難遽認被告於該案偵查中已承認向原告借款二百萬元之事實。
（四）原告起訴時曾主張陳邱淑琴分別於(1)八十六年四月廿五日；(2)八十六年七月二
      十日；(3)八十六年十月五日；(4)八十七年三月一日；(5)八十七年四月十日；(6)
      八十八年二月二十八日參加其所招集之互助會，並分別標取會款，雖有支付部
      分死會會款，然自八十八年三月起即未再支付會款云云，並據此請求陳邱淑琴
      給付八十六萬元云云（參照卷附起訴狀所載，此部分業據原告於九十一年十月
      七日當庭撤回起訴）。惟按俗稱「錢債未清，後債免談」，被告之配偶陳邱淑
      琴既已於八十八年三月起未再支付其會款，顯然得以推知被告夫妻二人經濟情
      況及支付能力已甚為窘迫，原告對此應甚為瞭然，是若被告確曾於八十八年三
      月間偕同陳邱淑琴至原告經營之水果攤，開口借款二百萬元，恐亦難如願。乃
      原告竟主張其於上開期間借予高達二百萬元之現款予被告，且未要求被告簽寫
      任何書面憑據，其主張顯然違反常情。綜據上述各情，原告於主張被告曾向其
      借款二百萬元，已難採信。
（五）按以人之供述作為證據方法所取得之證據謂之「供述證據」，然供述證據每因
      證人之觀察力、記憶力、陳述能力，及證人與當事人之關係等各種情事，具有
      先天上之不可靠性。是證人供述之內容縱屬明確，仍應審查與其餘相關聯之事
      實是否相符，始可採為認定事實之依據。經查，原告所舉之證人沈美金（原告
      之胞姊、二十七年十一月二十七日生）、林木發（原告招集互助會之會腳、二
      十九年十一月一日生）、沈美麗（原告之胞妹、三十八年九月三十日生）於本
      件審理中，就有關被告向原告借款之時間（八十八年三月間）、借款金額（二
      百萬元）、借款地點（原告之水果攤）、當時在場之人（原告、其姐、其妹及
      被告夫妻二人），乃至借得款項後，被告是用手提袋將現款提回去等情，所為
      之供述均相符合且明確（詳請參照本件事實欄原告陳述部分所載）。然而，原
      告主張之本件借款事實僅屬一般社會經常發生之生活事實，並無特別引人注意
      之處；姑且不論該等證人與原告均有相當之關係，渠等年齡長者已有六十餘歲
      ，最年輕者亦有五十餘歲，則渠等之記憶能力均較一般年輕人衰退；且到庭證
      述之時間（分別九十一年十月二十一日、同年十一月十八日、九十二年一月六
      日）距渠等所稱見聞上開事實之期間，均已逾三年有餘，依據經驗法則，要難
      期待渠等為明確清晰之證述，惟竟均能就原告所主張之事實，一致為明確且互
      相符合之證述，則該等證述顯然違反經驗法則，明顯欠缺可信性。另參照原告
      前以被告夫妻二人共同向其借用二百萬元之款項未還為由，而提出詐欺告訴時
      ，曾指稱被告夫妻借款時間為八十八年八月間，與上開證人供述之時間已有出
      入，且原告於該案中從未言及當時有證人在場目睹借款之情以觀，益可見證人
      林木發等所述，無非附和原告之主張，所為臨訟勾串之詞，均不足採信，自不
      得據為有利於原告主張之證據。至於證人林許玉燕雖供稱：「八十八年三月初
      時原告乙○○告訴我有一位朋友要向他借錢二百萬元，所有向我調借五十萬元
      。」云云（參照九十一年十一月十八日筆錄），然其所述與原告於前揭刑案偵
      查中所指被告之借款時間（八十八年八月間）顯有出入，其所述亦難憑信，況
      乎原告縱曾向林玉燕調借五十萬元，亦難認原告確曾以該款轉借予被告，故證
      人林玉燕所述，亦不足資為有利原告主張之證據。
（六）末查，依據原告所不爭執之卷附台南縣新營市○○段二三六之一六號土地（持
      分五分之一）之登記簿謄本、同段一二七三三建號建物之登記簿謄本，及台南
      區中小企業銀行傳票影本三紙所示，可知被告係以其所有上開不動產於八十八
      年二月十日向台灣土地銀行設定最高限額六百三十六萬元之抵押權，並於八十
      八年三月十五日，向台南區中小企業銀行復興分行清償五百三十一萬八千三百
      二十六元，故被告返還台南區中小企業銀行之款項，應係向台灣土地銀行貸款
      而來，無從認定原告主張被告向其借二百萬元，係用以清償台南區中小企業銀
      行之事實。另依原告並不爭執其真正之被告於台灣土地銀行新營分行第000
      000000000號活期儲蓄存款存摺，及被告配偶邱淑琴台南區中小企業
      銀行第0000000000000帳號交易明細表，亦可證被告確於八十八
      年三月十五日向土地銀行貸款五百萬元，並於同日轉帳五百三十一萬八千三百
      二十六元向台南區中小企業銀行復興分行清償，除向土地銀行借五百萬元之外
      ，依存摺顯示，並無原告所主張有向其借二百萬元用以清償之事實；且被告配
      偶邱淑琴在台南區中小企業銀行第0000000000000號帳號，僅交
      易至八十五年十二月廿七日而已，據此益證被告於八十八年間並未向原告借款
      二百萬元。
（七）關於證人陳邱淑琴供稱其自八十五年向原告借得系爭二百萬元時起，每年均有
      「換票」乙節，因所謂「換票」乃係以新簽發之支票換回以前之支票，衡諸常
      情，換回之舊票除供證據之用，別無其他用途。被告據此抗辯前所換回之舊票
      未予留存，核無違背情理，應可採信。且原告既未能舉證證明被告確曾於十八
      年三月間項其借款二百萬元，則被告於本件審理中就有關事實經過之陳述，與
      其配偶陳秋淑琴所述情節，其間縱有出入，亦不足據為有利原告主張之積極證
      據。本件為判決之基礎已臻明確，原告雖曾聲請再訊問證人沈美金、沈明景、
      沈陳罔腰，惟於言詞辯論期日復又陳明無訊問之必要，自無再予訊問之必要，
      附此敘明。
三、綜據前開說明，原告主張被告於八十八年三月間向其借款二百萬元，不能證明屬
    實，其請求被告清償該筆借款，即無理由，應予駁回。原告之請求既經駁回，其
    假執行之聲請，失所附麗，應併予駁回。
四、據上論結，本件原告之訴為無理由，依民事訴訟法第七十八條，判決如主文。
中　　　華　　　民　　　國　　九十三　　年　　　一　　　月　　二十八    日
                                    臺灣臺南地方法院民事第民三庭
~B法　　　官　杭起鶴
右為正本係照原本作成
如對本判決上訴，須於判決送達後廿日內向本院提出上訴狀
中　　　華　　　民　　　國　　九十三　　年　　　一　　　月　　二十八    日
~B法院書記官　蔡蘭櫻
